---
title: 'Visualização Aulas 6 e 7'
subtitle: 'ProbEst'
e-mail: 'nicolemartins@id.uff.br'
author: 'nicole'
date: '`r format(Sys.Date(), "%d/%m/%Y")`'
lang: 'pt'
output: 
  html_document:
    theme: readable
           # https://bootswatch.com/3/readable/
    highlight: tango
    toc: true
    toc_depth: 3
    number_sections: false
    fig_width: 7
    fig_height: 5
    fig_caption: true
    self_contained: true
---

```{r setup, include=FALSE}
knitr::opts_chunk$set(echo = TRUE, fig.align = 'center')

library(summarytools)
st_options(
  plain.ascii = FALSE,
  dfSummary.varnumbers = FALSE,
  dfSummary.style = 'grid',
  dfSummary.graph.magnif = .75
)

library(tidyverse)
theme_set(
  theme_linedraw() +                         # Set simple theme for ggplot
    theme(                                   # with some tweaks
      axis.title.y.left = element_text(
         angle = 0,                          # Never rotate y axis title
         margin = margin(r = 20),            # Separate y axis title a little 
         vjust = .5                          # Leave y axis title in the middle
      ),
      axis.title.x.bottom = element_text(
         margin = margin(t = 20)             # Separate x axis title a little 
      ),
      axis.line = element_blank(),           # No axis lines
      panel.border = element_blank(),        # No frame
      panel.grid.minor = element_blank()     # No grid minor lines
    )
)

```

```{js javascript-init, echo=FALSE}

// Make off-site links open in a new window/tab
function changeTargets() {
  $("a").attr(
    "target", function() {
      // Load local links locally
      if (this.host == location.host) return "_self"
      // Load off-site links in a new window
      else return "_blank";
    }
  );
}

// Execute when document is ready
$(
  changeTargets
)
```

# Aula 6 {-}

## Dataset

```{r sono}
sono <- msleep %>% 
  select(name, vore, bodywt, brainwt, sleep_total)

sono
```


## Histogramas e cia.

A idéia agora é agrupar indivíduos em classes, dependendo do valor de uma variável numérica.

Vamos nos concentrar nas horas de sono.

### Distribuições de frequência

Em R base, é fácil fazer os agrupamentos:
 <!-- Acessar a coluna usando o pipe e a função pull para extrair os dados na forma de um vetor -->
 
```{r vetor-horas-sono}
sono %>% pull(sleep_total)
```

<!-- Achar a amplitude (valor mínimo e máximo) das horas de sono -->

```{r amplitude-sono}
sono %>% 
  pull(sleep_total) %>% 
  range()
```

<!-- Função cut: divide na sequência de 0:20 de 2 em 2 -->
<!-- right= FALSE: fechadas no limite mínimo e abertas no limite máximo= incluindo o min e não incluindo o máx. Diz de que lado a classe deve ser fechada, neste caso não queremos que fique fechada do lado direito(PADRÃO em EST).-->

<!-- Levels será um vetor de fatores -->

```{r cut-horas-sono}
sono %>% 
  pull(sleep_total) %>% 
  cut(
    breaks = seq(0, 20, 2), 
    right = FALSE
  )
```

<!-- Enviar os fatores p/ a função Table para contar qts ocorrências tem em cada nível. -->
<!-- dnn é o nome da tabela -->

```{r dist-table-sono}
sono %>% 
  pull(sleep_total) %>%  
  cut(
    breaks = seq(0, 20, 2), 
    right = FALSE
  ) %>% 
  table(dnn = 'Horas de sono') %>% 
  as.data.frame()
```

### Histogramas

<!-- Geometria histograma> repetir as classes que queremos dividir(o padrão é dividir em 30 classes) queremos de 0:30 de 2 em 2, mesma coisa utilizada para dividir a escala de x -->
<!-- No eixo y selecionei para mostrar o n° máximo no gráfico, descobrindo qual era o valor máximo e o imprimindo.Não é a melhor solução para este feito. -->

```{r hist-sono}
tabela <- table(
  cut(
    sono$sleep_total, 
    breaks = seq(0, 20, 2)
  )
) 

sono %>% 
  ggplot(aes(x = sleep_total)) +
    geom_histogram(breaks = seq(0, 20, 2)) +
    scale_x_continuous(breaks = seq(0, 20, 2)) +
    scale_y_continuous(
      breaks = c(
        seq(0, max(tabela), 5), 
        max(tabela)
      )
    )
```

### Polígonos de frequência

<!-- Polígono de freq é uma variação sobre o histograma. -->


```{r hist-freqpoly}
sono %>% 
  ggplot(aes(x = sleep_total)) +
#    geom_histogram(breaks = seq(0, 20, 2), alpha = 0.5) +
    geom_freqpoly(breaks = seq(0, 20, 2), color = 'red') +
    scale_x_continuous(breaks = seq(0, 20, 2))
```

## Ramos e folhas (R base, não `ggplot`)

<!-- Diagrama de ramos e folhas(função do R)- tabela - o default dividiu de 2 em 2. Os dígitos após a barra não são sequências de n° > 1° linha: 0,9; 2° linha: 2,7; 2,9...-->

```{r stem-and-leaf}
sono %>% 
  pull(sleep_total) %>% 
  stem()
```

## Ogivas (gráficos de frequência acumulada)

<!-- Gráfico mostra a freq acumulada p/ cada valor de h de sono(proporção). -->
<!-- geom_step ou geom_line > usar uma estatística != da defaut: usaremos a freq de distribuição acumumulada empírica(ecdf) -->

```{r ogiva}
sono %>% 
  ggplot(aes(x = sleep_total)) +
  geom_step(stat = 'ecdf')
```

## Exercícios

1. Construa um histograma da variável `brainwt`. Escolha o número de classes que você achar melhor. O que acontece com os valores `NA`?

### Histograma (peso cerebral)

```{r peso-cerebral}
pesocer <- msleep %>% 
  select(name, vore, bodywt, brainwt, sleep_total)

pesocer
```



```{r vetor-peso-cerebral}
pesocer %>% pull(brainwt)
```

```{r amplitude-peso-cerebral}
pesocer %>% 
  pull(brainwt) %>% 
  range(na.rm = TRUE)
```
```{r cut-peso-cerabral}
pesocer %>% 
  pull(brainwt) %>% 
  range(na.rm = TRUE) %>% 
  cut(
    breaks = seq(0, 6, 0.5), 
    right = FALSE) 
```

```{r dist-peso-cerebral}
pesocer %>% 
  pull(brainwt) %>%  
  cut(
    breaks = seq(0, 6, 0.5), 
    right = FALSE
  ) %>% 
  table(dnn = 'Peso Cerebral') %>% 
  as.data.frame()
```

```{r histograma-peso-cerebral}
pesocer %>% 
  ggplot(aes(x = brainwt)) +
    geom_histogram(breaks = seq(0, 6, 0.5)) +
    scale_x_continuous(breaks = seq(0, 6, 0.5))
```


2. Construa um *scatter plot* de horas de sono versus peso do cérebro. Você percebe alguma correlação entre estas variáveis? 

### Gráfico de Dispersão (sono *versus* peso cerebral)

```{r}
sono %>% 
  ggplot(aes(x = brainwt, y = sleep_total)) +
    geom_point() 
```

Podemos observar que quanto menor peso cerebral do animal, mais ele dorme!


# Aula 7 {-}

# Mediana e quartis

<!-- Visualizar o total de horas de sono por dia de cada mamífero -->

```{r horas}
horas <- sono %>% 
  pull(sleep_total) %>% 
  sort()

horas
```

Mediana é o valor que está no meio(posição).

<!-- Contar a qt de posições: -->

```{r len}
length(horas)
```
<!-- Dividir a qt de posições por 2 p/ saber a posição do meio e o valor desta posição: -->

```{r mediana1}
horas[length(horas) / 2]
```
<!-- Fazendo a mesma coisa de forma mais inteligente usando a função median: -->

```{r mediana2}
median(horas)
```

<!-- Generalizando para encontrar o valor que está em 1/4, meio e 75% de posição:  -->

```{r quartis1}
horas[
  c(
    length(horas) / 4,
    length(horas) / 2,
    3 * length(horas) / 4
  )
]
```

<!-- Fazendo de forma inteligente (função quantis)- 1° quartil, mediana(2° quartil) e 3° quartil: -->
```{r quartis2}
horas %>% quantile(c(.25, .5, .75))
```
Calculando a média: 

```{r media}
mean(horas)
```

Função summary dá o 
valor mínimo,
1° quartil,
mediana,
média,
3° quartil,
valor máximo.

```{r sumario}
summary(horas)
```

# Boxplots

<!-- sono> envia p/ ggplot(c/ estética vertical que diz que o eixo x=total de horas de sono + geometria(boxplot) -->

<!-- fill gray - preenchimento cinza  -->
<!-- x breaks= null - não mostrar infos do eixo x -->
<!-- y breaks sequência 0:20 de 2 em 2 -->

A linha mais grossa = mediana.
A linha horizoltal inferior = 1° quartil.
A linha horizontal superior = 3° quartil.


25% dos elementos estão abaixo da caixa e 25% dos elementos estão acima da caixa.
A caixa corresponde aos 50% dos valores que estão no meio.
O fato da mediana estar mais abaixo significa que os valores acima de 50% estão mais espalhados.

As linhas verticais são chamadas de *bigodes*

```{r boxplot}
sono %>% 
  ggplot(aes(y = sleep_total)) +
    geom_boxplot(fill = 'gray') +
    scale_x_continuous(breaks = NULL) +
    scale_y_continuous(breaks = seq(0, 20, 2))
```

Gráfico de frequência acumulada - ogiva

```{r ogiva-2}
sono %>% 
  ggplot(aes(x = sleep_total)) +
    geom_step(stat = 'ecdf') +
    ylab(NULL)
```

Ao colocar a estética x= vore é criado um boxplot pra cada dieta:

```{r boxplots}
sono %>% 
  ggplot(aes(x = vore, y = sleep_total)) +
    geom_boxplot(fill = 'gray') +
    scale_y_continuous(breaks = seq(0, 20, 2))
```

Filtrando onívoros e calculando o intervalo inter- quartil (IQR):

```{r}
sono %>% 
  filter(vore == 'omni') %>% 
  pull(sleep_total) %>% 
  IQR()
```
<!-- O bigode só coloca os elementos que estão no máximo a 1,5 IQC dos quartis, os pontos fora do bigode representam os animais fora deste intervalo. -->

Outliers são os pontos fora do bigode (valores discrepantes/extremos).


Sobrepondo mais dados:

<!-- geom_point(color = 'blue', alpha = .3) -> coloca os pontos no bigode -->

<!-- Toda stat está relacionada a uma gemometria e vice versa --> 
<!-- stat_summary( -->
<!--       fun = mean,      #função média -->
<!--       geom = 'point',  #aparecer como pontos -->
<!--       color = 'red',   #pontos vermelhos -->
<!--       shape = 'cross', # formato X -->
<!--       size = 5,         -->
<!--       stroke = 1       #traço mais grosso -->
<!-- O x vermelho indica o lugar da média!! -->


```{r boxplots2}
sono %>% 
  ggplot(aes(x = vore, y = sleep_total)) +
    geom_boxplot(fill = 'gray') +
    scale_y_continuous(breaks = seq(0, 20, 2)) +
    geom_point(color = 'blue', alpha = .3) +
    stat_summary(
      fun = mean, 
      geom = 'point', 
      color = 'red', 
      shape = 'cross', 
      size = 5,
      stroke = 1
    )
```

# Média $\times$ mediana

<!-- Observando pq a média e a mediana podem estar tão distantes -->

Salários de pessoas, o Bill Gates faz parte da lista! 

```{r}
receita <- tibble(
  valor = c(1, 2, 2, 3.5, 1, 4, 1, 10000)
)

receita
```

```{r}
summary(receita)
```
A mediana é uma medida pouco sensível a valores extremos, já a média é muito sensível a valores extremos.



