---
title: 'Visualização (cont.)'
subtitle: 'ProbEst'
author: 'nicole'
date: '`r format(Sys.Date(), "%d/%m/%Y")`'
lang: 'pt'
output: 
  html_document:
    theme: readable
           # https://bootswatch.com/3/readable/
    highlight: tango
    toc: true
    toc_depth: 3
    number_sections: true
    fig_width: 7
    fig_height: 5
    fig_caption: true
    self_contained: true
---

```{r setup, include=FALSE}
knitr::opts_chunk$set(echo = TRUE, fig.align = 'center')

library(summarytools)
st_options(
  plain.ascii = FALSE,
  dfSummary.varnumbers = FALSE,
  dfSummary.style = 'grid',
  dfSummary.graph.magnif = .75
)

library(tidyverse)
theme_set(
  theme_linedraw() +                         # Set simple theme for ggplot
    theme(                                   # with some tweaks
      axis.title.y.left = element_text(
         angle = 0,                          # Never rotate y axis title
         margin = margin(r = 20),            # Separate y axis title a little 
         vjust = .5                          # Leave y axis title in the middle
      ),
      axis.title.x.bottom = element_text(
         margin = margin(t = 20)             # Separate x axis title a little 
      ),
      axis.line = element_blank(),           # No axis lines
      panel.border = element_blank(),        # No frame
      panel.grid.minor = element_blank()     # No grid minor lines
    )
)

```

```{js javascript-init, echo=FALSE}

// Make off-site links open in a new window/tab
function changeTargets() {
  $("a").attr(
    "target", function() {
      // Load local links locally
      if (this.host == location.host) return "_self"
      // Load off-site links in a new window
      else return "_blank";
    }
  );
}

// Execute when document is ready
$(
  changeTargets
)
```


# Dataset

```{r sono}
sono <- msleep %>% 
  select(name, vore, bodywt, brainwt, sleep_total)

sono
```


# Histogramas e cia.

A idéia agora é agrupar indivíduos em classes, dependendo do valor de uma variável numérica.

Vamos nos concentrar nas horas de sono.

## Distribuições de frequência

Em R base, é fácil fazer os agrupamentos:
 <!-- Acessar a coluna usando o pipe e a função pull para extrair os dados na forma de um vetor -->
 
```{r vetor-horas-sono}
sono %>% pull(sleep_total)
```

<!-- Achar a amplitude (valor mínimo e máximo) das horas de sono -->

```{r amplitude-sono}
sono %>% 
  pull(sleep_total) %>% 
  range()
```

<!-- Função cut: divide na sequência de 0:20 de 2 em 2 -->
<!-- right= FALSE: fechadas no limite mínimo e abertas no limite máximo= incluindo o min e não incluindo o máx. Diz de que lado a classe deve ser fechada, neste caso não queremos que fique fechada do lado direito(PADRÃO em EST).-->

<!-- Levels será um vetor de fatores -->

```{r cut-horas-sono}
sono %>% 
  pull(sleep_total) %>% 
  cut(
    breaks = seq(0, 20, 2), 
    right = FALSE
  )
```

<!-- Enviar os fatores p/ a função Table para contar qts ocorrências tem em cada nível. -->
<!-- dnn é o nome da tabela -->

```{r dist-table-sono}
sono %>% 
  pull(sleep_total) %>%  
  cut(
    breaks = seq(0, 20, 2), 
    right = FALSE
  ) %>% 
  table(dnn = 'Horas de sono') %>% 
  as.data.frame()
```

## Histogramas

<!-- Geometria histograma> repetir as classes que queremos dividir(o padrão é dividir em 30 classes) queremos de 0:30 de 2 em 2, mesma coisa utilizada para dividir a escala de x -->
<!-- No eixo y selecionei para mostrar o n° máximo no gráfico, descobrindo qual era o valor máximo e o imprimindo.Não é a melhor solução para este feito. -->

```{r hist-sono}
tabela <- table(
  cut(
    sono$sleep_total, 
    breaks = seq(0, 20, 2)
  )
) 

sono %>% 
  ggplot(aes(x = sleep_total)) +
    geom_histogram(breaks = seq(0, 20, 2)) +
    scale_x_continuous(breaks = seq(0, 20, 2)) +
    scale_y_continuous(
      breaks = c(
        seq(0, max(tabela), 5), 
        max(tabela)
      )
    )
```

## Polígonos de frequência

<!-- Polígono de freq é uma variação sobre o histograma. -->


```{r hist-freqpoly}
sono %>% 
  ggplot(aes(x = sleep_total)) +
#    geom_histogram(breaks = seq(0, 20, 2), alpha = 0.5) +
    geom_freqpoly(breaks = seq(0, 20, 2), color = 'red') +
    scale_x_continuous(breaks = seq(0, 20, 2))
```

# Ramos e folhas (R base, não `ggplot`)

<!-- Diagrama de ramos e folhas(função do R)- tabela - o default dividiu de 2 em 2. Os dígitos após a barra não são sequências de n° > 1° linha: 0,9; 2° linha: 2,7; 2,9...-->

```{r stem-and-leaf}
sono %>% 
  pull(sleep_total) %>% 
  stem()
```

# Ogivas (gráficos de frequência acumulada)

<!-- Gráfico mostra a freq acumulada p/ cada valor de h de sono(proporção). -->
<!-- geom_step ou geom_line > usar uma estatística != da defaut: usaremos a freq de distribuição acumumulada empírica(ecdf) -->

```{r ogiva}
sono %>% 
  ggplot(aes(x = sleep_total)) +
  geom_step(stat = 'ecdf')
```

# Exercícios

1. Construa um histograma da variável `brainwt`. Escolha o número de classes que você achar melhor. O que acontece com os valores `NA`?

## Histograma (peso cerebral)

```{r peso-cerebral}
pesocer <- msleep %>% 
  select(name, vore, bodywt, brainwt, sleep_total)

pesocer
```



```{r vetor-peso-cerebral}
pesocer %>% pull(brainwt)
```

```{r amplitude-peso-cerebral}
pesocer %>% 
  pull(brainwt) %>% 
  range(na.rm = TRUE)
```
```{r cut-peso-cerabral}
pesocer %>% 
  pull(brainwt) %>% 
  range(na.rm = TRUE) %>% 
  cut(
    breaks = seq(0, 6, 0.5), 
    right = FALSE) 
```

```{r dist-peso-cerebral}
pesocer %>% 
  pull(brainwt) %>%  
  cut(
    breaks = seq(0, 6, 0.5), 
    right = FALSE
  ) %>% 
  table(dnn = 'Peso Cerebral') %>% 
  as.data.frame()
```

```{r histograma-peso-cerebral}
pesocer %>% 
  ggplot(aes(x = brainwt)) +
    geom_histogram(breaks = seq(0, 6, 0.5)) +
    scale_x_continuous(breaks = seq(0, 6, 0.5))
```


2. Construa um *scatter plot* de horas de sono versus peso do cérebro. Você percebe alguma correlação entre estas variáveis? 

## Gráfico de Dispersão (sono *versus* peso cerebral)

```{r}
sono %>% 
  ggplot(aes(x = brainwt, y = sleep_total)) +
    geom_point() 
```

Podemos observar que quanto menor peso cerebral do animal, mais ele dorme!